最高法院刑事判決　　　　　　　　　 111年度台上字第3467號
上　訴　人　朱健涵


選任辯護人　廖經晟律師
　　　　　　邱敏維律師
　　　　　　黃郁元律師
上列上訴人因加重詐欺案件，不服臺灣高等法院中華民國111年3
月24日第二審判決（110 年度上訴字第3559號，起訴案號：臺灣
士林地方檢察署108年度偵字第17464號，109年度偵字第3261、4
494號），提起上訴，本院判決如下：
    主  文
上訴駁回。
    理  由
一、按刑事訴訟法第377 條規定，上訴於第三審法院，非以判決
    違背法令為理由，不得為之。是提起第三審上訴，應以原判
    決違背法令為理由，係屬法定要件，且必須依據卷內訴訟資
    料為具體之指摘，並足據以辨認原判決已具備違背法令之形
    式者，始屬相當。本件原判決綜合全案證據資料，本於事實
    審法院之推理作用，認定上訴人朱健涵有如其事實欄所載於
    民國108年8月下旬某日起，經共同被告楊君正（由第一審法
    院通緝中）邀集而參與綽號「阿杰」之不詳姓名成年人（下
    稱「阿杰」）所組成之三人以上之詐欺集團犯罪組織，負責
    提供其台北富邦商業銀行股份有限公司（下稱台北富邦銀行
    ）帳戶供受騙之告訴人辛玉招於原判決附表編號1至3所示之
    時間分別匯入新臺幣（下同）80萬元、80萬元及50萬元，上
    訴人再依楊君正指示前往銀行臨櫃全數領出，交付予楊君正
    再轉交予「阿杰」，以此方法掩飾、隱匿詐欺犯罪所得之來
    源及去向之犯行，因而維持第一審依想像競合犯關係，從一
    重對上訴人以犯三人以上共同詐欺取財（下稱加重詐欺取財
    ）罪處斷，量處有期徒刑1年1月之判決，而駁回上訴人在第
    二審之上訴，已詳敘其所憑證據及認定之理由（上訴人於第
    一審及原審均已坦承本件全部犯行不諱，並未提出否認犯罪
    之辯解）。核其所為之論斷，俱與卷內資料相符，從形式上
    觀察，原判決並無足以影響其判決結果之違法情形存在。
二、上訴人上訴意旨略以：本件伊於歷審僅自白有接受楊君正指
    示前往銀行提領款項之犯行，但並未坦承參與「阿杰」與其
    他不詳姓名之人所組成之詐欺犯罪集團，亦不認識該詐欺集
    團之上游即「阿杰」之張雲杰。而楊君正所為不利於伊之指
    述，復無其他補強證據足以佐證屬實，故本件伊至多僅成立
    幫助詐欺取財罪。原審並未傳喚張雲杰到庭調查釐清事實，
    僅以伊坦承提領贓款之自白，及楊君正所為不利於伊之指述
    ，遽為不利於伊之認定，採證認事並非適法。況伊於原審表
    示和解賠償金額願從20萬元提高至50萬元，僅因無力一次提
    出，而未能與告訴人家屬達成民事賠償和解，並非全無和解
    誠意。原審未斟酌此情，予以從輕量刑，仍維持第一審判決
    所處之刑，量刑自屬失當云云。
三、惟原判決依憑上訴人於第一審及原審均坦承本件被訴犯行之
    自白，核與告訴人及楊君正所為不利於上訴人之指述情節相
    符，並有卷內其他相關文書證據可以佐證，資以認定上訴人
    確有本件被訴參與犯罪組織、加重詐欺取財及一般洗錢之犯
    行明確，已詳述其所憑證據與理由。且查，本件起訴書犯罪
    事實欄記載：上訴人應楊君正之邀，加入「阿杰」所屬詐欺
    犯罪集團，而與該集團其他成員基於加重詐欺取財之犯意聯
    絡，先由該集團成員施詐使告訴人將上述款項陸續匯入上訴
    人所提供之台北富邦銀行帳戶內，再由上訴人全數予以提領
    後，交付予楊君正再轉交予「阿杰」等情。第一審於109年1
    2 月22日行準備程序時，訊問上訴人對於起訴書所載上揭犯
    罪事實之意見，上訴人陳稱：伊並未加入詐騙集團，但願意
    為輕信他人而幫助領款行為負責，且因未取得任何報酬，亦
    不願賠償告訴人等語。嗣於第一審110年3月29日行準備程序
    時，上訴人仍否認有參與上述詐欺犯罪集團，惟陳稱：楊君
    正及另外一位胖胖的人會開車載伊去銀行提款；提款前，楊
    君正要求伊簽立本票，當時張雲杰在場等語。迄第一審於11
    0年8月16日行準備程序時，上訴人已改稱：我認罪，犯罪情
    節如起訴書所載，我希望與告訴人和解，最多可以負擔20萬
    元等語。並稱：提款前，楊君正有要我先簽本票，當時在場
    的人尚有張雲杰及另一位一起去銀行提款之胖胖的人等語。
    第一審受命法官乃於110年9月13日再開準備程序時，告知上
    訴人所犯所有罪名（含加重詐欺取財、參與犯罪組織及一般
    洗錢），因上訴人就本件被訴事實已為有罪之陳述，乃告知
    簡式審判程序之旨，並於聽取當事人意見後，裁定進行簡式
    審判程序，認上訴人所為係犯加重詐欺取財、參與犯罪組織
    及一般洗錢罪，乃依想像競合犯關係，從一重以加重詐欺取
    財罪處斷，量處有期徒刑1年1月。上訴人不服，提起第二審
    上訴。原審於111年1月5 日行準備程序時，上訴人之選任辯
    護人高逸文律師到場。受命法官訊問上訴人對於本案起訴事
    實及原審（第一審）判決之意見及答辯要旨時，上訴人陳稱
    ：「我都認罪」等語。高逸文律師則為上訴人辯護稱：因上
    訴人父親發生嚴重車禍，需錢孔急，誤觸刑法，上訴人並未
    獲得任何報酬，惟仍積極彌補所生損害，本件恐有情輕法重
    之堪憫情狀，請依刑法第59條規定予以酌減其刑，並在可能
    範圍內，給予緩刑或其他易刑處分等語。至原審111年2月24
    日審判程序時，上訴人選任辯護人楊羽萱律師到場。審判長
    訊問上訴人上訴意旨為何時，上訴人仍答稱：「我認罪，希
    望判輕一點」等語。經調查證據完畢，審判長訊問上訴人及
    其選任辯護人「尚有何證據請求調查」？亦均答稱：「無」
    云云。楊羽萱律師並為上訴人辯護稱：上訴人已坦承犯罪，
    也已深刻悔悟。上訴人係因家中發生重大變故，始一時失慮
    而犯重典，並願賠償告訴人50萬元，堪認其犯後態度良好。
    且其家中尚有癱瘓父親尚待奉養照顧，請給予自新機會宣告
    緩刑云云，有卷附第一審及原審各該次準備程序及審判程序
    筆錄可稽（見第一審審訴卷第52頁，第一審訴字卷第86、87
    、126、144至145 頁，原審卷第56、86、89、91頁）。上訴
    人上訴意旨，翻異其先前之自白，謂其並未自白參與犯罪組
    織，否認其事前知悉有三人以上共同犯罪，且不認識張雲杰
    云云，而為單純事實之爭執，顯非依據卷內資料所為之具體
    指摘，要非適法之第三審上訴理由。
四、刑之量定，係屬法院得依職權自由裁量之事項，苟於量刑時
    ，已以行為人之責任為基礎，並斟酌刑法第57條各款所列一
    切情狀，在法定刑度之內予以裁量，又未濫用其職權，所量
    之刑亦無違公平、比例、罪刑相當及不利益變更禁止原則者
    ，即不得遽指為違法。本件第一審判決於量刑時，以上訴人
    之責任為基礎，具體審酌上訴人正值青壯，為圖私利而加入
    詐欺犯罪集團，提供帳戶供告訴人將被詐騙款項匯入及擔任
    提領詐欺贓款之車手，造成告訴人損失，並因其掩飾犯罪所
    得之去向，致使執法人員難以追查其他共同正犯之真實身分
    ，其犯罪所生之危害非輕，其行為雖應予非難，惟念其於本
    件犯罪係被動聽命行事，並非上游策劃指使之人，且事後已
    經坦承犯罪，態度尚佳，而因告訴人已經死亡，故未能達成
    民事賠償和解，及其智識、職業、家庭（須扶養父親）、收
    入等一切情狀，量處有期徒刑1年1月。原判決認第一審量刑
    並無不當，並說明上訴人於原審雖表示願意以50萬元賠償告
    訴人家屬損害，但告訴人家屬並不同意而未能達成和解，應
    認本件量刑基礎事實並未改變，因而維持第一審判決之量刑
    ，既未逾越法定刑度範圍，亦無顯然違反罪刑相當、比例或
    公平原則之情形，自不得任意指為違法。
五、綜上，本件上訴人上訴意旨所云，並非依據卷內資料具體指
    摘原判決究有如何違背法令之情形，徒就原判決本於證據法
    則適法論斷之事項及原審量刑職權之適法行使，暨其先前已
    自白之單純犯罪事實，再事爭執，核與法律規定得為第三審
    上訴理由之違法情形不相適合。揆之首揭說明，其上訴為違
    背法律上之程式，應予駁回。
據上論結，應依刑事訴訟法第395條前段，判決如主文。
中    華    民    國   111    年    8     月    4     日
                  刑事第一庭審判長法  官  郭  毓  洲  
                                  法  官  林  靜  芬  
                                  法  官  蔡  憲  德  
                                  法  官  劉  興  浪  
                                  法  官  林  英  志  
本件正本證明與原本無異
                                  書記官
中    華    民    國   111    年    8     月    8     日